臺灣高等法院刑事裁定　　　　　　　　 100年度聲再字第10號
再審聲請人　
即受判決人　翁敏慎
上列聲請人因家暴妨害性自主案件，對於本院98年度上更(一)字第
471號，中華民國98年12月29日第二審確定判決（原審臺灣桃園
地方法院95年度訴字第11號，起訴案號：臺灣桃園地方法院檢察
署94年度偵字第8864號），聲請再審，本院裁定如下：
    主  文
再審之聲請駁回。
    理  由
一、聲請意旨略以：
  (一)證人A女（姓名年籍詳卷）於偵查中證稱：「【父親（指聲
    請人）有無用手摸你姊姊（指B女，姓名年籍詳卷）？】沒
    有，因為她和表姊都在阿公家。」（見偵查卷第38頁）。B
    女於第一審證稱：「（爸爸有沒有碰過你的ＢＢ？）沒有。
    」（見一審卷(一)第69、70頁）。上開證述，如果無訛，係屬
    有利於聲請人之證據，是否足採，原判決未見說明，尚屬理
    由不備，足證其符合刑事訴訟法第420條第1項第3款、第6款
    之事由。
  (二)原判決認定聲請人有以器物碰觸被害人之生殖器，但由原判
    決所認定聲請人之犯罪證據如立可白、圖釘等均屬新品，並
    無被害人之DNA及皮屑，足見聲請人並無此犯行，原審依上
    開證據對聲請人論罪科刑，已符合刑事訴訟法第420條第1項
    第3款之事由。
  (三)依桃園敏盛綜合醫院診斷證明，被害人A女除會陰部有感染
    外，其處女膜完整並無任何傷害情形，亦見聲請人並無性侵
    犯行，是原審置聲請人有利論述於不顧，應屬枉法裁判，有
    刑事訴訟法第420條第1項第2款、第3款之情事。
  (四)又證人許采臻之偵訊筆錄未經對質詰問，性侵受害案件嫌疑
    人調查表為傳聞證據、個案匯總報告、心理諮商輔導記錄均
    無證據能力，足證原判決有不合理之處，而有刑事訴訟法第
    420條第1項第3款之事由。
  (五)原判決所載之犯罪時間為民國92年1月1日至93年6月23日，
    而依原審95年度訴字第11號判決第74頁，本件被害人於91年
    底經安置於筑安鹿托兒所，至94年2月經評估可返家，本件
    犯罪發生期間，被害人是在托兒所中。又證人A女於95 年6
    月9日原審審理時證稱：父親以釘書針、迴紋針、立可白、
    修正帶刺BB，過程中有流血等語（見原審卷第64-68頁），
    但又於心理諮商時說：「沒有（流血）」，顯有不可信之狀
    況，且若真有流血行為，為何所方人員並不知情。另托兒所
    所長於偵訊時證稱：於94年4月（被害人報案前1個多月）間
    ，發現B女出現不是很保護自己身體之情況，遂詢問B女，B
    女則告知聲請人有用手撫摸其陰部之行為等語（見偵卷第31
    -32頁），代表先前B女無此行為，但B女於回到托兒所後，
    所長看到B女用手撫摸陰部之行為，可能是因B女尿布沒換發
    癢而用手去抓，未必真有聲請人性侵之事實，且聲請人於春
    節及端午等平常節日均從事保全工作，不可能回家與小孩相
    處，無從為性侵害行為，縱認有之，亦乏證據足資證明。綜
    上所述，請本院鑑核，准予開啟再審程序云云。
二、按原判決所憑之證言、鑑定或通譯已證明其為虛偽者，及受
    有罪判決之人，已證明其係被誣告者，前開情形之證明，以
    經判決確定，或其刑事訴訟不能開始或續行非因證據不足者
    為限，得聲請再審，刑事訴訟法第420條第1項第2款、第3款
    ，同條第2項分別定有明文。次按以原確定判決所憑之證物
    為偽造、變造或所憑之證言為虛偽為原因，提起再審之聲請
    ，既未提出證物經判決確定為偽造、變造或證人經判決確定
    為偽證，或其刑事訴訟之不能開始、續行，非因證據不足之
    證明，則原法院以裁定駁回抗告人再審之聲請，於法自無違
    誤（最高法院80年台抗字第650號裁定同此意旨）。再按刑
    事訴訟法第420條第1項第6款所謂發現新證據，係指該證據
    於事實審法院判決前已經存在，為法院及當事人所不知，不
    及調查斟酌，至其後始行發現，且就證據本身形式上觀察，
    固不以絕對須經調查程序為要件，惟必顯然可認為足以動搖
    原確定判決者，而為受判決人無罪、免訴、免刑或輕於原判
    決所認罪名之判決者為限，亦即所謂之「新證據」，須可認
    為確實具有足以動搖原確定判決，而對受判決人為更有利判
    決之「確實性」外，尚須具備該證據係在事實審法院於判決
    前已存在，因未經發現，不及調查斟酌，或審判時未經注意
    ，至其後始行發現之「嶄新性」特質，二者缺一不可，倘若
    未具備上開「確實性」與「嶄新性」二種聲請再審新證據之
    要件，即不能據為聲請再審之原因（最高法院85年台抗字第
    308號裁定、92年台抗字第480號裁定意旨可資參照）。 
三、經查：
  (一)關於原審法院認定本案被告即聲請人翁敏慎連續對於14歲以
    下之女子以脅迫而為猥褻之犯行，而於原確定判決理由欄貳
    、二部分敘明係依據證人即被害人A女、B女之證述、證人即
    托兒所所長之證述、復佐以敏盛綜合醫院94年6月29日敏醫
    字第0940002199號函送之A女病歷資料、該院94年4月22日診
    斷證明書、托兒所出具之被害人於托兒所之請假返家紀錄、
    社工人員許采臻於個案匯總報告上所載明本案案發後之聯繫
    內容紀錄、證人A女、B女於94年6月間進行心理諮商之性侵
    害被害人心理諮商紀錄、行政院衛生署桃園療養院95年6 月
    19日桃療醫字第0950003279號精神鑑定報告書、內政部入出
    國及移民署98年11月3日移署資處亦字第0980159175號函暨
    所附入出國日期證明書、法務部調查局95年4月19日調科肆
    字第095001771330號鑑定通知書等證據，並以聲請人所辯各
    節係屬事後卸責之詞，不足採信，而於本院98年度上更(一)字
    第471號判決理由內詳加敘明，並一一予以指駁在卷，此有
    上開判決在卷可稽。
  (二)茲被告即聲請人翁敏慎聲請本件再審，其所據以提出再審之
    新證據為證人A女於偵查、B女於原審審理中所為之證述，然
    核其所舉係屬原確定判決事實審法院已予審酌之事項（見原
    確定判決第6-7頁），是上開證述自不符合前述「嶄新性」
    之再審要件，且就證據本身形式上觀察，亦非顯然可認為足
    以動搖原確定判決，而為聲請人無罪、免訴、免刑或輕於原
    判決所認罪名之判決者，而與前述「確實性」之再審要件不
    符，自非刑事訴訟法第420條第1項第6款所規定之確實之新
    證據。
  (三)又聲請人認證人A女前開於偵查、B女於原審審理中所為之證
    述、立可白、圖釘等物證、桃園敏盛綜合醫院診斷證明、證
    人許采臻之偵訊筆錄，性侵受害案件嫌疑人調查表、個案匯
    總報告、心理諮商輔導記錄等文書係偽證，有刑事訴訟法第
    420條第1項第2款、第3款規定之情形，惟原判決所引用之上
    開證述及文書等證據，聲請人既未提出有另案確定判決認定
    上開證物係偽造、變造或證人為偽證，或其刑事訴訟之不能
    開始、續行，非因證據不足之證明，揆諸前揭說明，自不符
    刑事訴訟法第420條第1項第2款、第3款規定之要件，不得據
    此聲請再審。
  (四)另再審聲請意旨以原審判決所認定本件犯罪發生時間，被害
    人是在托兒所中，且聲請人於春節及端午等節日均因工作無
    法回家與小孩相處。又證人A女於原審審理時證述與其於心
    理諮商時證述並不相符。另托兒所所長先前發現B女用手撫
    摸陰部之行為，可能是因B女尿布沒換發癢而用手去抓，難
    認聲請人有性侵行為云云。惟證據之調查，係屬法院之職權
    ，而法院就調查證據之結果，本於自由心證之原則，而為斟
    酌取捨，是證據之證明力如何，係屬法院之職權範圍，上開
    聲請意旨無非係就原確定判決如何採酌認定證據而為爭執，
    然原確定判決既已就聲請人所涉本案犯行，已於理由欄中敘
    明，係以A女、B女就被告如何分別於車上、住處房間內觸碰
    渠等陰部一情指證歷歷，又A女於原審審理時所為證述雖與
    其心理諮商紀錄內容不符，惟以A女係被告之女，基於父女
    之誼，難無事後故予迴護被告之虞；且被害人A女、B女確於
    案發期間內自托兒所返家居住一情，業據托兒所所長於偵查
    中證述明確（見偵查卷第31頁），且有該托兒所之A女請假
    返家紀錄可佐。而上開處所乃被告唯一住處，被害人A女、
    B女所指稱車輛亦確係被告所有一情，均為被告所坦認不諱
    。且被害人A女、B女上開返家之假日期間，短則3日（端午
    節），長則多達8日（農曆春節），聲請人理應知悉A女、B
    女返家住居等情，認定聲請人本件犯行明確，其上開所辯，
    難認可採，而其證據之取捨並無違反論理或經驗法則，即難
    認其所為之論斷係屬違法，聲請人就屬法院職權認定之範疇
    任意予以指摘，自有未合。綜上所述，聲請人聲請本件再審
    並無再審之理由，應予駁回。
據上論結，應依刑事訴訟法第434條第1項，裁定如主文。
中    華    民    國   100    年    1     月    17    日
                  刑事第十庭  審判長法  官  宋  祺
                                    法  官  林孟宜
                                    法  官  陳明珠
以上正本證明與原本無異。
如不服本裁定，應於收受送達後五日內向本院提出抗告狀。
                                    書記官  胡勤義
中    華    民    國   100    年    1     月    18    日